【裁判字號】    94,易,1143
【裁判日期】    950217
【裁判案由】    竊盜
【裁判全文】
臺灣桃園地方法院刑事判決              94年度易字第1143號
公  訴  人  台灣桃園地方法院檢察署檢察官
被      告  丙○○
上列被告因竊盜案件，經檢察官聲請以簡易判決處刑（94年度偵
字第7707號），本院認不宜以簡易判決處刑，改依通常程序審理
後，茲判決如下：
    主  文
丙○○竊盜，處拘役拾日，如易科罰金，以佰元折算壹日。
    事  實
一、丙○○基於意圖為自己不法所有之犯意，於民國93年11月30
    日凌晨某時，在桃園縣八德市○○街66巷10之1 號前，徒手
    竊取甲○○所有裝置於車牌號碼F5A －353 號重型機車後輪
    之擋泥板1 片（已經特殊裁切），得手後原欲供己安裝於車
    牌號碼PK6 －077 號重型機車使用（該機車為丙○○之母所
    有並交付於丙○○使用），惟因上開擋泥板已經特殊裁切，
    無法安裝於上開機車，丙○○遂於94年1 月15日20時許，在
    桃園縣中壢市某處之「聖祥機車行」內，將上開擋泥板再安
    裝於不知情之友人乙○所使用之車牌號碼TE7 －922 號輕型
    機車後輪上（該機車為吳桂英所有並交付乙○使用），而供
    乙○使用。嗣於94年1 月18日14時30分許，因乙○將上開機
    車停放於桃園縣八德市○○街60巷11之1 號6 樓住處附近之
    巷口，為恰巧同住於陸光街之甲○○所發現，忿而出腳踢踹
    該機車（甲○○所涉毀損部分業經本院判處罰金確定），並
    動手拆卸該擋泥板而將之取回，為警據報處理甲○○之上開
    毀損犯行，經甲○○指認該擋泥板為其所遭竊之物後，為警
    詢問乙○而查獲上情。
二、案經被害人甲○○訴由桃園縣政府警察局八德分局報請台灣
    桃園地方法院檢察署檢察官偵查後聲請以簡易判決處刑。
    理  由
一、程序方面
  (一)按第一審法院依被告於偵查中之自白或其他現存之證據，已
    足認定其犯罪者，得依檢察官之聲請，不經通常審判程序，
    逕以簡易判決處刑。但有必要時，應於處刑前訊問被告，刑
    事訴訟法第449 條第1 項定有明文。又前開經檢察官聲請以
    簡易判決處刑之案件，倘被告否認犯罪且有爭執，而非屬上
    開法文所定得以簡易判決處刑之案件，應改依通常程序審理
    ，此亦為同法第452 條所明定。查本案檢察官原認被告涉有
    刑法第320 條第1 項之竊盜罪嫌，聲請簡易判決處刑，經本
    院桃園簡易庭以94年度桃簡字第1605號，以簡易程序審理，
    惟被告經法院訊問後，矢口否認上開犯行，為保障被告依通
    常訴訟程序接受審判之權利，本院認本件不適於以簡易判決
    處刑，爰適用通常程序審理，合先敘明。
  (二)次按被告以外之人於審判外之陳述，雖不符刑事訴訟法第
    159 條之1 至第159 條之4 之規定，而經當事人於審判程序
    同意作為證據，法院審酌該言詞陳述或書面陳述作成時之情
    況，認為適當者，亦得為證據，刑事訴訟法第159 條之5第1
    項定有明文。查證人甲○○、乙○、丁○○於警詢時之陳述
    ，雖屬被告以外之人於審判外之言詞陳述，惟被告丙○○於
    本院準備程序時，已陳明對上開證據方法之證據能力沒有意
    見，並同意作為證據（見本院卷第6 頁），且本院審酌各該
    言詞陳述作成時，其等均出於自由之陳述，並無證明力明顯
    過低或證據係違法取得等情況，依首揭規定，本院認上開證
    人於警詢中之前揭言詞陳述得為證據，先此敘明。
  (三)另按證人於偵查中向檢察官所為之陳述，依法仍應具結，始
    有證據能力，刑事訴訟法第186 條、第158 條之3 定有明文
    。而被告之同意僅具有處分其反對詰問權之權限，並不能因
    而取代證人依法應具結擔保其證言真實性以確保國家刑罰權
    之適正行使之作用，是證人依法應具結而未經具結，亦不因
    當事人於審判程序同意（或未聲明異議而視為同意）作為證
    據，而得採為證據。本件告訴人甲○○雖係偵查中申告犯罪
    事實而要求訴追之人，若以其等所陳親身經歷之被害經過，
    作為認定犯罪事實之依據時，乃居於證人之地位，亦即其證
    據方法為證人，必須踐行有關證人之證據調查程序，惟依卷
    內資料，甲○○在檢察官偵查中雖曾指訴被告竊盜犯罪事實
    ，但此部分陳述，並未依法具結，依刑事訴訟法第158 條之
    3 規定，不得作為證據，亦予敘明。
  (四)餘就本件認定事實所引用之本件卷內所有卷證資料（人之供
    述性證據），並無證據證明係公務員違背法定程序所取得，
    且被告於準備程序即陳明對檢察官所提出之證據方法之證據
    能力沒意見，並同意作為證據等語（見本院卷第6 頁），綜
    上，依刑事訴訟法第159 條至159 條之5 之規定，本件認定
    事實所引用之上開證據（人之供述性證據），均有證據能力
    ，並此敘明。
二、實體方面
  (一)訊據被告固對扣案之擋泥板係其安裝於乙○上開機車之事實
    供承不諱，惟矢口否認上開竊盜犯行，於警詢、偵查中辯稱
    ：扣案擋泥板係伊買來要安裝在PK6 －077 號機車上，且是
    伊裁切的，後因不符安裝，才又裝在乙○的TE7 －922 號機
    車上；於本院審理時辯稱：不是要安裝在上開不符的PK6 －
    077 號機車上，是要裝在另一部RQH －419 號機車上，是伊
    後來不要就給「楊流均」，且不是伊切割的，是「楊流均」
    裁切的，後來伊又跟「楊流均」索還，伊懷疑扣案的擋泥板
    不是伊原來的那一片云云（見偵查卷第6 、36頁，本院卷第
    6 、42、43、44、50頁）。
  (二)經查，上開犯罪事實，業據證人即告訴人甲○○於警詢、本
    院審理時經交互詰問具結證述屬實，核與證人乙○於警詢、
    檢察官訊問時具結證述、本院審理時經交互詰問具結證述扣
    案之擋泥板為被告拿來安裝於TE7 －922 號輕型機車等情相
    符，並有94年5 月31日檢察官勘驗筆錄1 份、機車安裝擋泥
    板照片20幀、擋泥板特徵照片3 幀附卷可稽（見偵查卷第18
    至20、43至47頁），此外，復有擋泥板1 片扣案可證。
  (三)而扣案之擋泥板為甲○○所切割，且留有特殊之裁切痕跡，
    並在安裝於F5A －353 號機車後輪上後，於上開時、地遭竊
    之事實，業據證人甲○○於警詢、本院審理時經交互詰問具
    結證述明確（見偵查卷第9 頁、本院卷第37至40頁），被告
    雖於警詢、偵查中辯稱：扣案的擋泥板是伊切割的云云。然
    經本院細酌證人甲○○所證：「（如何確定為你所遭竊？）
    因為該擋泥板是我親自按照我所有之F5A －353 號機車的車
    身所切割的，所以我一看到我就會認得，而且該擋泥板還有
    我牽車進門時，碰到大門所留下的紅色門漆；（你是否有做
    記號？）因當時我在機車行安裝該擋泥板時，因切割時不小
    心有留下二痕切割痕；（如何確定扣案物是你失竊的擋泥板
    ？）在擋泥板上有2 道切割痕跡，這是因為要安裝在F5A －
    353 號機車時，閃避機車後方的避震器及廢油管所切割，切
    割時因為有誤差，距離沒有算好，才不小心留下那2 道切割
    痕；（你的意思是指該2 道切割痕，是你算距離時留下的記
    號？）是，是本來用來算距離時，所留下的記號，但是因為
    後來算錯了，距離比我預估的還要短，才會留下記號；（除
    2 道切割痕外，還有無其他特徵可以證明扣案物是你所有？
    ）因為我家公寓大門是紅色油漆，我回家牽機車進門時都會
    磨到大門，所以在擋泥板上面留下紅色油漆；（此外還有無
    其他特徵可供確認？）本件查獲後，我有將擋泥板拿去核對
    我的機車，擋泥板切割的痕跡和我機車的避震器及排氣管的
    位置是相符合的」（見偵查卷第9 頁、本院卷第38至40頁）
    ，就扣案擋泥板之特徵細節情形，均能一一陳述清楚，倘非
    自己所有、使用之物，實不可能如此明確細數、記憶。而上
    開特徵之點，經本院當庭提示扣案擋泥板，並進行比對勘驗
    結果，與證人所述完全相符（見本院卷第39頁），足徵證人
    所述，信而有徵。再者，經檢察官於偵查中命被告、證人甲○○、證人乙○提出各自使用之上開三輛機車，進行勘驗，
    其結果為：「(1)扣案擋泥板安裝於甲○○之上開機車時，擋
    泥板上之螺絲孔位置，恰與甲○○之上開機車後輪避震器下
    方之螺絲位置相符；(2)若安裝於乙○之上開機車時，認該車
    引擎位置與擋泥板接合處未盡相符；(3)若安裝於丙○○之上
    開機車，則完全不符，無法安裝」等情，有94年5 月31日承
    辦檢察官勘驗筆錄1 份及機車安裝擋泥板照片20幀、擋泥板
    特徵照片3 幀附卷可稽，足見扣案之擋泥板為甲○○切割、
    使用於其上開機車之物，堪可認定。被告於警詢、偵查中所
    辯，係其買來自己再裁切的云云，顯非事實，並不足採。
  (四)被告雖辯稱：擋泥板係伊買來的云云，並提出「聖祥機車店
    」老闆丁○○所開立之收據1 紙為證。然證人丁○○於警詢
    中證述：「（被告今日（94年1 月18日）所持收據（時間為
    93年11月20日）1 紙，是你何時開立的？）該收據係被告今
    日（94年1 月18日）15時許到我店內叫我開立；（收據內物
    品名稱是被告要求開立？）是被告要求開立此物品名稱沒錯
    」等語（見偵查卷第13、14頁），可見收據開立當時，並無
    實際交易，與一般消費交易當時開立收據情形，自不能相同
    而喻，且該收據乃係被告於為警查知竊盜犯行之94年1 月18
    日當日，請求證人丁○○按其所稱品名、時間出具，其開立
    之真實緣由，究係真有此事，抑或被告為圖脫免刑責所設，
    實已啟人疑竇，而證人丁○○於本院審理時亦不能確定扣案
    之擋泥板為其店所售出，而是含糊其詞，僅證略：「（你確
    定有賣扣案擋泥板給被告？）因為被告跟我買蠻多零件的，
    後來就請我開這個名目之收據」（見本院卷第49頁），是以
    證人丁○○所出具之上開收據，是否即可證此扣案之擋泥板
    即係其所出售予被告者，良非無疑。再證人乙○雖證稱：是
    我陪被告去買的（見偵查卷第33頁），然證人乙○於警詢時
    卻證稱：被告說是從中壢買來的（見偵查卷第12頁），其前
    後證述不一，且於偵查中，經檢察官對被告、證人乙○2人
    隔離訊問，而就購買當時之在場人數、交易金額、所購物品
    等交易具體情節進行訊問，2 人所述竟無一處相符（見偵查
    卷第33、35頁），足見證人乙○所述購買一節，顯係迴護被
    告之詞，亦不能採。而證人丁○○於本院審理時，已陳明其
    亦不能確定扣案之物就是伊賣的（見本院卷第48頁），是以
    證人丁○○於警、偵所述販賣一節，亦難憑採。扣案之擋泥
    板既係甲○○於93年11月30日始失竊，已如前述，自不可能
    由被告於失竊前之93年11月20日購得，是被告上開所辯，顯
    屬虛構之詞，不足採信。
  (五)按認定犯罪事實所憑之證據，並不以直接證據為限，即綜合
    各種間接證據，本於推理作用，為認定犯罪事實之基礎，如
    無違背一般經驗法則，尚非法所不許，最高法院44年台上字
    第702 號著有判例可資參照。而據被告於警詢、偵查及本院
    審理時對於取得扣案擋泥板之時間，均供承係93年11月間等
    情，可見該物確係被告於此時間內取得，而此種經過特殊裁
    切之擋泥板，鮮有中古交易之情形，自難以經由他手輾轉取
    得，此為一般社會生活之經驗，亦為被告經本院訊問時坦認
    在卷，衡情告訴人甲○○所指失竊之日，為93年11月間之最
    後一日（即該月份30日），是以被告取得之日，應為甲○○
    失竊之93年11月30日當日（按該月份僅有30日），則除非即
    係行竊者，否則根本不可能於短短一日之間經由多手輾轉取
    得（無論是與常情相悖之買賣或其他難以想像之事由），由
    此益見上開扣案擋泥板確係被告竊取而得。
  (六)至被告雖於本院審理中又辯稱：擋泥板是買來要裝在另一部
    RQH －419 號機車上，後來伊不要，就交給「楊流均」，擋
    泥板應該是「楊流均」切割的，因為伊拿沒有切割的給「楊
    流均」云云，惟其先前於警詢、偵查中辯稱：係伊買來要裝
    在PK6-077 號機車上，伊自己到機車店、父親的工廠去切割
    好，發現切割不符，才安裝在乙○之機車上云云，前後明顯
    不一，已難可採；且倘交給「楊流均」處理一詞為真，何以
    被告在身陷刑責追訴於警詢、偵查之初，均未曾提及此事，
    反而直承係自己切割處理，被告顯係在檢察官偵查中勘驗不
    符所述、本院審理中證人甲○○證述裁切等情歷歷後，始發
    現先前於警詢、偵查中之辯解實為破綻百出，難以令人置信
    ，始又改口稱都是交給「楊流均」處理云云。再者，扣案之
    擋泥板既為甲○○所裁切，已如前述，則被告所述是「楊流
    均」裁切的一節，即非真實。被告雖於本院言詞辯論時，再
    辯稱：我懷疑是「楊流均」拿另一片還我云云，然此已與其
    先前所述不一，已如前述，且本院觀察被告當庭為此陳述時
    之神情、態度，支吾其詞，而且一開始就說：「我懷疑楊流
    均給我的，不是現在扣案的那一片」（見本院卷第50頁），
    所言模糊難解，可知被告見前撰飾詞難以取信於人，本欲說
    謊另撰他情以為卸責，卻在慌張之下幾為語無倫次，其所辯
    顯屬臨訟杜撰之詞，並非真實，委不足採。
  (七)按緘默權係法律賦予被告開啟或關閉以其自己之陳述為證據
    方法之主動權利，法院固不得僅因被告拒絕陳述或保持緘默
    ，即遽推斷其罪行，惟被告依其自由意思為選擇性之陳述，
    法院自可以其所為之陳述為證據方法，就其整體之行為，即
    其在刑事程序各個階段所為陳述之內容、陳述時之表現、情
    況等，併與其他直接或間接證據，綜合評價判斷，而與緘默
    權利之保障並不相違。是本件被告所為之上開選擇性陳述，
    自得作為本院認定犯罪事實、形成心證之證據評價對象，參
    酌證人甲○○於警詢、本院審理時經交互詰問具結之證述、
    證人乙○於警詢、檢察官訊問時具結之證述、本院審理時經
    交互詰問具結之證述、94年5 月31日檢察官勘驗筆錄、機車
    安裝擋泥板照片、擋泥板特徵照片、擋泥板，以及被告於警
    詢、偵查及本院審理程序中為選擇性陳述時之整體行為等，
    而為本件犯罪事實之認定基礎。本件事證明確，被告犯行洵
    堪認定，應予依法論科。
三、核被告所為，係犯刑法第320 條第1 項竊盜罪。爰審酌被告
    正值青年，卻不思以己力循正途取得財物，絲毫不尊重他人
    之財產權，且犯後飾詞狡辯無何悛悔之意，態度不佳，及其
    所竊得之財物非鉅等一切情狀，量處如主文所示之刑，並諭
    知如易科罰金之折算標準，以示懲儆。扣案之擋泥板1 片，
    雖為被告因本件竊盜犯罪所得之物，然既非被告所有，已如
    前述，爰不另為沒收之宣告，附此敘明。
據上論斷，應依刑事訴訟法第452 條、第299 條第1 項前段，刑
法第320 條第1 項、第41條第1 項，罰金罰緩提高標準條例第1
條前段、第2 條，判決如主文。
本案經檢察官嵇珮晶到庭執行職務。
中    華    民    國    95    年    2    月     17    日
               刑事第九庭  審判長法官  林明洲
                                 法官  何燕蓉
                                 法官  蘇琬能
以上正本證明與原本無異。
如不服本判決，應於判決送達後10日內，向本院提出上訴書狀（
應附繕本），上訴於臺灣高等法院。
                                 書記官  江世亨
中    華    民    國    95    年    2    月     17    日
論罪科刑法條
中華民國刑法第320條
(普通竊盜罪、竊佔罪)
意圖為自己或第三人不法之所有，而竊取他人之動產者，為竊盜
罪，處五年以下有期徒刑、拘役或五百元以下罰金。
意圖為自己或第三人不法之利益，而竊佔他人之不動產者，依前
項之規定處斷。
前二項之未遂犯罰之。


司法院資訊處製作；財團法人民間司法改革基金會備份。
